【裁判字號】    89,竹小,235
【裁判日期】    900430
【裁判案由】    損害賠償
【裁判全文】
臺灣新竹地方法院民事判決  八十九年度竹小字第二三五號
    原      告  丙○○
    送達代收人  乙○○
    被      告  甲○○
右當事人間損害賠償事件，本院判決如左：
      主    文
原告之駁回。
訴訟費用新台幣伍佰柒拾柒元由原告負擔。
    事實及理由
一、原告之聲明：
    被告應給付原告新台幣（下同）三萬元，及自民國（下同）八十七年八月三十日
    起至清償日止，按年息百分之六計算之利息。
二、事實摘要：
    原告起訴主張被告未依法令申請營業，即擅設來來寄車行，從事營業行為，致原
    告不察，於八十七年三月二十九日將車輛存放於該處，又因被告未能善盡善良管
    理人之責任，對災害之發生為事前之預防，致使原告寄放之ＴＺＳ七八五號機車
    於火災中燒毀，為此依寄放關係、消費者保護法第七條、侵權行為法則提起本件
    訴訟。被告則以依民法第六百零一條之二，本件請求權已消滅時效，且伊有消防
    設備，本件火災發生於半夜，十一點半後就不營業，火災是外來的等語置辯。
三、法院之判斷：
（一）原告主張於八十七年三月二十九日，原告將其所有機車存放於該處，因三月三
      十日凌晨失火而其所有之機車燒燬之事實，業據其提出新竹市消防局函、行照
      、來來寄車處收據乙紙為證，且為被告所是認，自堪信為真實。
（二）被告辯稱八十七年三月三十日火災發生日兩造間之寄託關係即終止，依修正前
      民法第六百零五條規定，原告之損害賠償請求權已於八十八年四月一日因時效
      完成而消滅等語。惟查民法第六百零五條之立法理由謂：「謹按本條為消滅時
      效之規定，為保護受寄人之利益計，應使受寄人對於寄託人有報酬請求權、費
      用償還請求權及損害賠償請求權。然此種權利亦不宜永久存在，故規定自寄託
      關係終止時起，一年間不行使而消滅，蓋使權利狀態得以從速確定也。」故此
      項短期消滅時效之規定僅適用於「受寄人對於寄託人」之報酬請求權、費用償
      還請求權及損害賠償請求權。並不包括寄託人對受寄人之寄託物滅失所生之損
      害賠償請求權在內。有最高法院九十年度台上字第三三七號判決可資參考，本
      件原告係請求被告賠償系爭機車滅失所生之損害，依上開說明，自無修正前民
      法第六百零五條短期消滅時效規定之適用。被告辯稱原告之損害賠償請求權已
      罹於一年時效而消滅等語，並無可採。
（三）按受寄人保管寄託物，應與處理自己事務為同一之注意。其受有執酬者，應以
      善良管理人之注意為之。民法第五百九十條明文規定。查本件火災發生後，經
      新竹縣警察局派員調查結果為「本案起火原因以外來火源造成之可能性較大，
      但無法完全排除電線短路造成火災之因素」，有新竹市警察局第二分局之鑑定
      報告附於本院依職權調閱之台灣新竹地方院檢察署八十七年度相字第五四七號
      卷第九十二頁至一０二頁可憑。是本件火災原因究為何，應屬尚無法判斷。而
      本件起火點，乃在來來車輛保管處靠近世昌遊覽公司廢棄售票亭屋鄰接處附近
      ，火勢以來來車輛保管處較為猛烈；來來車輛以靠東側廁所及樓梯附近受燒炭
      化燒失情形最為嚴重；來來車輛受燒嚴重之處並無停有機車，亦經該分局鑑定
      明確。而被告僱佣官德綠、彭頌舜於現場看守，亦經官德綠於八十七年八月三
      十日談話筆錄供稱：「當時我在該保管處二樓睡覺，．．煙嗆醒過後，沒穿褲
      子就往樓下走，在左側方向，就是世昌遊覽公司廢棄售票處與本車輛保管處之
      間的三合板隔間有火光，．．約有一人高的烈火，才知火警發生」、「發生後
      就報警打一一九電話，並搖醒另一管理員，他正在一樓收費處睡覺，拉他起來
      就往外跑」；彭頌舜於同日談話筆錄亦稱「晚上十二點以後就關門人車不得進
      入，我就在一樓收費處睡覺，隔天凌晨五點半就開車人車可進入」、「另一個
      管理員搖醒我才知道火警發生」、「跟另一管理逃出屋外，當時火勢就很猛烈
      」。又，本件火災於八十七年八月三十日凌晨三時四十九分發生，經報警後消
      防隊於三時五十二分到達現場，立即佈署五線水帶射水搶救，亦有新竹市消防
      隊救災救護指揮中心重大災害報告單附於前揭相字卷第四十八頁可資參考。則
      本件起火後三分鐘內即因被告之受僱人報警而有消防隊人員到現場救火。被告
      既已僱有二名管理人員在該處管理，且其管理人員於發現火災即馬上報警，應
      認已盡善良管理人之注意義務，不能謂就火災之發生有管理監督上之過失。且
      原告不能證明被告就火災之發生尚有其他過失，其主張原告應就其損失負侵權
      行為之損害賠償責任，尚有未合，而無理由。
（四）再，消費者保護法第七條規定「從事設計、生產、製造商品或提供服務之企業
      經營者應確保其提供之商品或服務，無安全或衛生上之危險。商品或服務具有
      危害消費者生命、身體、健康、財產之可能者，應於明顯處為警告標示及緊急
      處理危險之方法。企業經營者違反前二項規定，致生損害於消費者或第三人時
      ，應負連帶賠償責任。但企業經營者能證明其無過失者，法院得減輕其賠償責
      任。」，第八條規定「從事經銷之企業經營者，就商品或服務所生之損害，與
      設計、生產、製造商品或提供服務之企業經營者連帶負賠償責任。但其對於損
      害防免已盡相當之注意，或縱加以相當之注意而仍不免發生損害者，不在此限
      。查，本案火災之發生原因無法斷定，已如前述，且火勢一來即相當猛烈、火
      災後三分鐘消防隊即到場救火一節，亦經官德綠、彭頌舜於八十七年八月三十
      日火災當日之消防隊之談話筆錄中供述明確，已足認被告縱加以相當之注意而
      仍不免發生損害。原告主張被告依消費者保護法第七條，應負損害賠償責任，
      亦無理由，應予駁回。
四、據上論結，本件原告之訴為無理由，依民事訴訟法第四百三十六條之八第一項、
    第四百三十六條之十九條第一項、第七十八條，判決如主文。
中      華      民      國    九十      年      四      月     三十     日
                                  臺灣新竹地方法院新竹簡易庭
                                      法      官  許  翠  玲
右為正本係照原本作成。
如對本判決上訴，須於判決送達廿日內向本院提出上訴狀。
~B法院書記官  鄭敏郎
中      華      民      國    九十      年      四      月     三十     日


司法院資訊處製作；財團法人民間司法改革基金會備份。
